【裁判字號】    96,簡上,179
【裁判日期】    970229
【裁判案由】    給付運費
【裁判全文】
臺灣士林地方法院民事判決             96年度簡上字第179號
上  訴  人  安抵航空貨運代理有限公司
法定代理人  甲○○
被 上訴 人  正貫貿易股份有限公司
法定代理人  乙○○
訴訟代理人  高進福律師
            高涌誠律師
            許樹欣律師
上列當事人間給付運費事件，上訴人對於中華民國96年5 月4 日
本院內湖簡易庭96年度湖簡字第337 號第一審判決提起上訴，本
院於民國97年2 月14日言詞辯論終結，判決如下：
    主  文
上訴駁回。
第二審訴訟費用新臺幣陸仟陸佰壹拾伍元由上訴人負擔。
    事實及理由
一、上訴人起訴主張：被上訴人曾於民國92年間委託伊由中國大
    陸北京空運出口貨物兩批（下合稱「系爭貨物」）至英國倫
    敦，其明細分列如下：(一)000-00000000，HAWB：EA0000000W
    ，50箱，972 公斤，班機為KL898/NOV.9.2003。於92年11月
    10日運抵英國倫敦機場，運費為美金3,256.2 元。(二)000-00
    000000，HAWB：EA0000000W，126 箱，2,304 公斤，班機為
    CA9017/NOV .8.2003 ， 於92年11月17日運抵英國倫敦機場
    ，運費為美金8,560.2 元。系爭貨物已依兩造約定，均於92
    年11月18日前運抵英國倫敦，惟被上訴人遲未給付運費共計
    美金11,816.2元（下稱系爭運費），迭經催討，均未獲置理
    ，遂於93年間聲請假扣押執行，並於同年3 月以本院93年度
    促字第4637號聲請發支付命令；嗣因被上訴人異議視為起訴
    ，經本院93年度湖簡字第380 號、93年度簡上字第125 號判
    決（以下合稱「前案訴訟」）駁回上訴人之訴確定。然該判
    決理由係認為：依雙方約定，上訴人應請求被上訴人給付外
    國通用貨幣，不得逕行請求被上訴人以中華民國通用貨幣給
    付，而未否認伊對被上訴人之運費請求權，依民法規定，時
    效中斷，上訴人提起本件訴訟並未罹於消滅時效。爰依兩造
    間承攬運送契約訴請被上訴人給付運費等語。並聲明：被上
    訴人應給付上訴人美金11,816.2元，及自支付命令繕本送達
    翌日（即93年4 月6 日）起至清償日止，按週年利率4%計算
    之利息。
二、被上訴人則辯稱：依民法第127 條第2 款規定，運送費請求
    權時效為2 年，系爭貨物於92年11月10日及11月18日送抵英
    國倫敦機場時，系爭運費請求權即已發生，惟上訴人遲至96
    年1 月31日始提起本訴，已罹於消滅時效，伊得拒絕給付；
    縱認系爭運費請求權未罹於時效，惟本件係因英國客戶要求
    系爭貨物應於92年11月10日前送達英國倫敦，伊遂聯絡上訴
    人安排自北京直航英國倫敦，並於92 年11 月10日前抵達倫
    敦機場之貨機，經上訴人表示可安排92 年11 月8 日自北京
    開航，並於當日下午抵達倫敦機場之貨機後，伊始同意委託
    上訴人代為運送系爭貨物。詎出貨一星期後，英國客戶告知
    仍有一批貨物未送達，伊緊急聯絡上訴人，始發現上訴人擅
    自將其中一批貨物之航班變更為經韓國轉運之非直航班機，
    且貨物運抵韓國機場後，上訴人竟未繼續安排運送，致貨物
    滯留韓國機場達5 天之久，嗣伊出面協調，上訴人始同意繼
    續運送系爭貨物，並於臺北時間92年11月18日將貨物運抵倫
    敦機場，惟已較原定送達時間遲延一星期之久，故伊之英國
    客戶就其所受損失，除向伊求償英鎊26,916.76 元外，另以
    貨物遲到為由，拒付原應給付之貨款美金12,483.9元。因上
    訴人未依兩造約定將系爭貨物以直航班機準時送達伊指定之
    地點，致伊遭客戶求償，並造成商譽之重大損失，上訴人應
    依民法第634 條規定，就其運送貨物遲到負賠償責任，伊自
    得以貨物遲到所造成之損失扣抵運費；伊於被上訴人92年11
    月14日「保證貨物送達」之傳真信函中，加註「若未於92年
    11月18日到達倫敦機場，不收此空運費」字樣，係因上訴人
    違反兩造約定在先，致貨物滯留韓國，且伊如不透過上訴人
    即無法安排其他航班，始無奈以收取運費當作上訴人繼續運
    送之交換條件，絕非放棄對上訴人之損害賠償請求權等語。
    並聲明：上訴人之訴駁回。
三、原審對上訴人之請求，判決上訴人全部敗訴。上訴人全部不
    服，上訴聲明：(一)原判決廢棄。(二)被上訴人應給付上訴人美
    金11816.2 元及自支付命令繕本送達翌日（即93年4 月6 日
    ）起至清償日止，按週年利率4%計算之利息。被上訴人則聲
    明請求駁回上訴。
四、兩造不爭執之事實：
  (一)被上訴人確有委託上訴人運送系爭貨物，系爭貨物分別於92
    年11月10日、11月18日送抵英國倫敦機場。
  (二)系爭運費共計美金11,816.2元，未據被上訴人給付。
  (三)被上訴人之員工楊淑芬於上訴人所出具之保證貨物送達函上
    加註「若未於2003/11/18到達倫敦機場，不收此空運運費」
    。
五、本件之爭點為：
  (一)上訴人運送系爭貨物是否遲到並致被上訴人受有損害？上訴
    人是否因此對被上訴人負損害賠償責任？其金額若干？
  (二)上訴人請求被上訴人給付系爭運費，是否已罹於消滅時效？
六、茲析述本院得心證之理由如下：
  (一)上訴人運送系爭貨物遲到，應就被上訴人因此所受損害負賠
    償責任：
    1.按運送人對於運送物之喪失、毀損或遲到，應負責任。但
      運送人能證明其喪失、毀損或遲到，係因不可抗力，或因
      運送物之性質，或因託運人或受貨人之過失而致者，不在
      此限。民法第634條定有明文。經查：
      (1)被上訴人委託上訴人運送系爭貨物，並於出貨通知單上
        註明：「請安排11/06 早上9:00北京結關，11/08 開航
        班機」、「請安排直航班機」，此有兩造不爭執之出貨
        通知單附於兩造同意引用之前案訴訟卷宗可稽（前案訴
        訟一審卷，第42頁）。堪信被上訴人因直航班機時刻固
        定，易於掌握系爭貨物抵達英國倫敦機場之時間，並為
        符合其英國客戶之到貨時間要求，故兩造訂立之系爭運
        送契約，係以「使用於11月8 日開航之直航班機運送系
        爭貨物」為契約之重要內容。
      (2)上訴人於收受上開出貨通知單並知悉被上訴人對於使用
        直航班機及開航／抵達時間之要求後，即將載明二個航
        班所使用之航空公司、出發／抵達時間詳細內容之「B-
        JS/LHR航班時刻表」予被上訴人，其內容為：「(一)BJS/
        LHR （BY KLM）KL000 0000/1445 （BJS/LHR） 。(二)
        BJS/LHR （BY CA）CA0000 0000/1750 （BJS/LHR） 。
        」堪認上訴人已明白告知被上訴人系爭運送契約將使用
        之航班為KLM898或CA9017，並明示抵達倫敦機場的時間
        為14點45分或17點50分，從而，兩造運送契約之合意，
        應為：「上訴人應安排系爭貨物以92年11月8 日自北京
        開航的KL898 號或CA9017號班機運送，於當日倫敦時間
        14時45分或17時50分抵達倫敦機場」。此有兩造不爭執
        之「BJS/LHR 航班時刻表」附於前案訴訟卷宗足憑（前
        案訴訟一審卷，第42-1頁），並經上訴人於前案訴訟自
        承「我是幫被上訴人安排直航的航空公司」等語（前案
        訴訟一審卷，第56頁），及被上訴人員工楊淑芬於前案
        訴訟到庭證稱：「上訴人有給我提單，上面註明CA9017
        （11月8 日）」等語及卷附提單，亦足認定（前案訴訟
        二審卷第60頁；前案訴訟一審卷，第16頁）。至上訴人
        辯稱：「我傳真的航班時刻表，並沒有指明幾月幾日到
        達，只是傳真航班時間」云云（前案訴訟二審卷，第48
        頁），顯與其交付予被上訴人之航班時刻及提單內容不
        合，所辯不足採信。
      (3)系爭貨物並未於上(2)所述航班時刻表所示的92年11月8
        日14時45分或17時50分抵達倫敦機場，此為兩造所不爭
        執之事實，堪信上訴人並未依該約定安排直航班機。此
        由上訴人自承「我有託給直航班機，但班機如何飛行，
        我無法知曉」（前案訴訟一審卷，第53頁）、「我不知
        道貨物是否有上中國民航（即代號CA之航班）CA9017班
        機」（前案訴訟二審卷，第48頁、第60頁）等語，彰彰
        明甚。況如班機航次悉聽由航空公司主導，上訴人無法
        要求或預訂任何班機航次，則上訴人於收受被上訴人的
        出貨通知單後，其回覆方式應為「已將貨物交付航空公
        司，但班次及出發時間須由航空公司安排，本公司無法
        置喙」或類似情詞，俾原指定使用直航班機運送系爭貨
        物的被上訴人知悉無法指定直航班機運送系爭貨物之情
        ，以決定是否與上訴人訂定系爭運送契約或另覓其他運
        送人或運送代理人。上訴人捨此不由，反傳真特定航班
        的時刻表及提單予被上訴人，如非蓄意誤導，適足認兩
        造確實約定使用特定航次的直航班機運送系爭貨物。從
        而上訴人辯稱無法指定特定班次的直航班機運送云云，
        顯不足採信。
      (4)依兩造約定，上訴人應使用92年11月8 日開航的KLM898
        或CA9017班機運送系爭貨物，詎上訴人未依約履行，致
        系爭貨物遲至10日後的92年11月17日始抵達英國倫敦機
        場，其運送自有遲到。上訴人另辯稱以飛機運送貨物，
        只要抵達時間不晚於海運抵達的時間（並自承以北京到
        倫敦為例，海運最快是23天），習慣上即不算遲到云云
        （前案訴訟二審卷，第48頁至第49頁），既未舉證以實
        其說，復與兩造約定及社會認知（空運價高而運送時間
        短，海運價廉而運送時間長）不符，顯非可採。
      (5)上訴人另主張，兩造已變更運送契約的送達時間為92年
        11月18日，系爭貨物抵達時間並未晚於92年11月18日，
        其運送並未遲到云云。惟查：上訴人並未以其承諾使用
        的直航KLM898或CA9017班機運送系爭貨物一節，業經認
        定如上，而證人楊淑芬於前案訴訟到庭證稱：「我要求
        上訴人在92年11月8 日運到英國，上訴人在92年11月7
        日就把班機時表間及提單傳給我，八日我還打電話給上
        訴人的業務陳坤緯確定貨物是否已經送到，他說沒問題
        。到了92年11月14日英國客戶告訴我貨物沒有送到...
        我打電話查詢得知貨在韓國... 因為不知道貨在韓國的
        哪裡，所以沒有辦法找別家航空公司代理，陳坤緯在92
        年11月14日說系爭貨物沒有辦法直接由韓國送到倫敦，
        所以要先送到比利時，再由比利時以卡車送倫敦，最快
        只能在92年11月18日送到，所以傳真出具保證書給我，
        我看完後覺得不放心，就在下面加了『若未於11月18日
        到達倫敦機場，不收此空運費』，我是因為怕上訴人到
        11月18日仍未送到，所以加這句話的意思是要求上訴人
        一定要在11月18日前送到，因為本來客人要求我們在11
        月8 日以前送到，可是上訴人已經有遲延，所以我告知
        客戶只能在11月18日送到，客人雖未同意，但我們也只
        能在92年11月18日送到」、「貨已經在韓國了，我沒有
        辦法找別家公司幫我運送，一定要由上訴人運送完成」
        等語（前案訴訟二審卷，第55頁至第57頁參照），上訴
        人對證人上開證詞亦不爭執（前案訴訟二審卷，第59頁
        ）。堪信被上訴人的員工楊淑芬所出具之保證貨物送達
        函上加註「若未於2003/11/18到達倫敦機場，不收此空
        運運費」，並未兩造合意更改原契約約定的運送時間，
        而係於上訴人運送貨物已為遲到，惟被上訴人不能掌握
        貨物，且後續運送流程只有上訴人能完成之前提下，被
        上訴人為避免上訴人再次運送遲延，始要求上訴人保證
        92年11月18日運到的承諾不得再食言，非可遽認兩造有
        更改運送時間之合意。準此，上訴人辯稱兩造已合意變
        更系爭貨物運抵英國倫敦的時間為92年11月18日，因系
        爭貨物實際抵達時間未晚於92年11月18日，故上訴人無
        庸因運送遲到負損害賠償責任云云，即無足取。
      (6)由是，上訴人運送系爭貨物確有遲到，且未能舉證證明
        其運送遲到係因不可抗力，或因運送物之性質，或因託
        運人或受貨人之過失而致，依上開法條規定，自應就其
        遲到負損害賠償責任。
    2.被上訴人主張：被上訴人的客戶要求被上訴人於92年11月
      10日以前送達系爭貨物至英國倫敦，惟因上訴人運送遲到
      ，致被上訴人的英國客戶除拒付原約定貨款美金12,483.9
      元外，另向被上訴人請求英鎊26,916.76 元之損害賠償等
      語。被上訴人上開主張，業據提出英國客戶發出的電子郵
      件（前案訴訟一審卷，第41頁、第43頁）、貨款通知（前
      案訴訟一審卷，第64-1頁）等件附卷足憑，上訴人亦未就
      上開文件予以爭執，再參諸上述被上訴人於締約時要求以
      92年11月8 日出發的直航班機運送系爭貨物之情，應堪信
      被上訴人與英國客戶間，就系爭貨物的交付時間確有約定
      ，被上訴人如交付遲延，將負給付遲延責任。從而被上訴
      人主張其因上訴人運送遲延而遭英國客戶拒付運費並另請
      求損害賠償，洵為可信。
    3.按運送人因遲到之損害賠償額，不得超過其因運送物全部
      喪失可得請求之賠償額，此為民法第640 條所明定。本件
      被上訴人出售系爭貨物之價格為美金12,483.9元，衡情應
      得以該金額作為運送物全部喪失可得請求之金額；惟被上
      訴人實際所受之損害為貨款損失美金12,483.9元、對英國
      客戶所負的損害賠償額英鎊26,916.76 元，顯高於本件兩
      造約定之運費美金11816.2 元。從而被上訴人以其得對上
      訴人請求之運送遲延損害賠償請求權，於系爭運費之金額
      美金11816.2 元範圍內扣抵，並據以主張其無庸給付系爭
      運費，即有理由。
  (二)上訴人不得請求被上訴人給付運費，既經認定如上，則系爭
    運費請求權究否已罹於消滅時效之爭點，即與判決結果不生
    影響，無庸再予論駁，附此敘明。
七、綜上所述，上訴人請求被上訴人給付運費美金11816.2 元，
    及自支付命令繕本送達翌日（即93年4 月6 日）起至清償日
    止，按週年利率4%計算之利息，為無理由，不應准許。原審
    為上訴人敗訴之判決，其理由雖有不同，結論則無二致，上
    訴意旨指摘原判決不當，求予廢棄改判，其上訴為無理由，
    應予駁回。
八、本件事證已臻明確，兩造其餘主張舉證及攻擊防禦方法，於
    判決結果不生影響，無庸一一論述，附此敘明。
九、據上論結，本件上訴為無理由，依民事訴訟法第436 條之1
    第3 項、第449 條第1 項、第2 項、第78條、第87條第1 項
    ，判決如主文。
中    華    民    國    97    年    2     月    29    日
                  民事第二庭  審判長法  官  俞慧君
                                    法  官  李瑜娟
                                    法  官  王怡雯
以上正本證明與原本無異。
本件判決不得上訴。
中    華    民    國    97    年    3     月     4    日
                                    書記官  鄒文南


司法院資訊處製作；財團法人民間司法改革基金會備份。
